ACORDAO-COMPLETO-2512774

ACÓRDÃO 751/2023 ATA 02/2023 - PRIMEIRA CÂMARA

VISTOS, relatados e discutidos estes autos de tomada de contas especial instaurada pela Caixa Econômica Federal (CAIXA) em desfavor dos ex-prefeitos de Uruburetama/CE, Luiz Vladeirton Oliveira de Queiroz Filho e José Hilson de Paiva, em razão da não comprovação da regular aplicação dos recursos do Contrato de Repasse 338.701-22 (Siafi 748198) celebrado com o Ministério do Turismo, tendo por objeto a revitalização com ampliação da Rua José Lopes Cabral, por meio de pavimentação e drenagem,
ACORDAM os Ministros do Tribunal de Contas da União, reunidos em sessão da 1ª Câmara, ante as razões expostas pelo Relator, em:
9.1. afastar a responsabilidade de José Hilson de Paiva neste processo;
9.2. julgar irregulares as contas de Luiz Vladeirton Oliveira de Queiroz Filho, com fundamento nos arts. 1º, inciso I, 16, inciso III, alínea "a", 19 e 23, inciso III, da Lei 8.443/1992, condenando-o ao pagamento da quantia de R$ 121.103,38, fixando-lhe o prazo de quinze dias, a contar da notificação, para que seja comprovado, perante o Tribunal (art. 214, inciso III, alínea "a", do Regimento Interno) , o recolhimento da dívida aos cofres do Tesouro Nacional, atualizada monetariamente e acrescida dos juros de mora calculados a partir de 26/7/2013 até a data do efetivo recolhimento, na forma prevista na legislação em vigor;
9.3. aplicar ao responsável, com fundamento no art. 57 da Lei 8.443/1992, multa individual no valor de R$ 10.000,00, fixando-lhe o prazo de quinze dias, a contar da notificação, para comprovar, perante o Tribunal, nos termos do art. 214, inciso III, alínea "a", do RI/TCU, o recolhimento da referida quantia ao Tesouro Nacional, atualizada monetariamente desde a data deste acórdão até a do efetivo recolhimento, se for paga após o vencimento, na forma da legislação em vigor;
9.4. autorizar, desde logo, nos termos do art. 28, inciso II, da Lei 8.443/1992, a cobrança judicial das dívidas caso não atendidas as notificações; 
9.5. remeter cópia deste Acórdão à Procuradoria da República no Estado do Ceará, com fundamento no art. 16, § 3º, da Lei 8.443/1992 c/c o § 7º do art. 209 do Regimento Interno do TCU, para o ajuizamento das ações que considere cabíveis; e
9.6. dar ciência deste Acórdão ao responsável.

Tomada de contas especial instaurada pela Caixa Econômica Federal (CAIXA) em desfavor dos ex-prefeitos de Uruburetama/CE, em razão da não comprovação da regular aplicação dos recursos de Contrato de Repasse celebrado com o Ministério do Turismo.

Primeira Câmara

Município de Uruburetama/CE.

3. Responsáveis: Luiz Vladeirton Oliveira de Queiroz Filho (CPF XXX.051.203-XX) e Jose Hilson de Paiva (CPF XXX.130.307-XX).

13.1. Ministros presentes: Walton Alencar Rodrigues (Presidente) e Benjamin Zymler.
13.2. Ministros-Substitutos convocados: Augusto Sherman Cavalcanti (Relator) e Weder de Oliveira.

AUGUSTO SHERMAN

O titular da Secex-TCE aprovou o pronunciamento do diretor da SecTCE/D4 (peça 84) , transcrita a seguir, o qual adoto como parte deste relatório.
"1.	Manifesto vênias com a proposta formulada por Carlos Roberto da Silveira AUFC - Mat. TCU 2558-5 na instrução antecedente. Para melhor contextualização, apresentar-se-á o histórico completo do processo.
HISTÓRICO
2.	Em 18/7/2018, com fundamento na IN/TCU 71/2012, alterada pela IN/TCU 76/2016 e DN/TCU 155/2016, o dirigente da instituição Caixa Econômica Federal autorizou a instauração da tomada de contas especial (peça 1) . O processo foi registrado no sistema e-TCE com o número 909/2018.
3.	O Contrato de repasse 338.701-22, registro Siafi 748198, foi firmado no valor de R$ 805.918,37, sendo R$ 780.000,00 à conta do concedente e R$ 25.918,37 referentes à contrapartida do contratado. Teve vigência de 31/12/2010 a 18/6/2018, com prazo para apresentação da prestação de contas em 18/8/2018. Os repasses efetivos da União totalizaram R$ 121.992,00 (peça 31) .
4.	A prestação de contas e complementações enviadas foram analisadas por meio do documento constante na peça 3.
5.	O fundamento para a instauração da Tomada de Contas Especial, conforme consignado na matriz de responsabilização elaborada pelo tomador de contas, foi a constatação da seguinte irregularidade: 
Não comprovação da boa e regular aplicação dos recursos recebidos da União, em virtude da não conclusão do objeto pactuado do Contrato de Repasse 338.701-22, celebrado entre o órgão Ministério do Turismo e a Prefeitura Municipal de Uruburetama/CE. 
6.	Os responsáveis arrolados na fase interna foram devidamente comunicados e, diante da ausência de justificativas suficientes para elidir a irregularidade e da não devolução dos recursos, instaurou-se a tomada de contas especial.
7.	No relatório (peça 35) , o tomador de contas concluiu que o prejuízo importaria no valor original de R$ 121.103,38, imputando-se a responsabilidade a Luiz Vladeirton Oliveira de Queiroz Filho, Prefeito, no período de 1/1/2013 a 31/12/2016, na condição de prefeito sucessor e Jose Hilson de Paiva, Prefeito, no período de 1/1/2017 a 31/12/2020, na condição de prefeito sucessor. 
8.	Em 13/2/2020, a Controladoria-Geral da União emitiu o relatório de auditoria (peça 37) , em concordância com o relatório do tomador de contas. O certificado de auditoria e o parecer do dirigente do órgão de controle interno concluíram pela irregularidade das presentes contas (peças 38 e 39) .
9.	Em 3/3/2020, o ministro responsável pela área atestou haver tomado conhecimento das conclusões contidas no relatório e certificado de auditoria, bem como do parecer conclusivo do dirigente do órgão de controle interno, manifestando-se pela irregularidade das contas, e determinou o encaminhamento do processo ao Tribunal de Contas da União (peça 40) .
10.	Na instrução inicial (peça 43) , analisando-se os documentos nos autos, concluiu-se pela necessidade de realização de citação para a seguinte irregularidade: 
10.1.	Irregularidade 1: ausência de funcionalidade do objeto do Contrato de repasse 338.701-22/2010, registro Siafi 748198, sem aproveitamento útil da parcela executada, por motivo de execução parcial, no percentual de 15,64%, correspondente somente a construção do aterro a partir da Travessa Major Sales, no sentido a Avenida J. Pires Chaves sul/norte.
10.1.1.	Evidências da irregularidade: documentos técnicos presentes nas peças 1, 3, 13, 21, 22, 23 e 25.
10.1.2.	Normas infringidas: Art. 37, caput, c/c o art. 70, parágrafo único, da Constituição da República Federativa do Brasil; art. 93, do Decreto-lei 200/1967; art. 66, do Decreto 93.872/1986; art. 39 da Portaria Interministerial MPOG/CGU 127, de 29/5/2008, cláusula terceira, item 3.2, letra "a", do Contrato de repasse 338.701-22/2010, registro Siafi 748198.
10.2.	Débito relacionado aos responsáveis Jose Hilson de Paiva (CPF: XXX.130.307-XX) e Luiz Vladeirton Oliveira de Queiroz Filho (CPF: XXX.051.203-XX) :
	Data de ocorrência
	Valor histórico (R$) 

	26/7/2013
	121.103,38

10.2.1.	Cofre credor: Tesouro Nacional.
10.2.2.	Responsável: Jose Hilson de Paiva (CPF: XXX.130.307-XX) .
10.2.2.1.	Conduta: não dar continuidade e não concluir o objeto do Contrato de repasse 338.701-22/2010, registro Siafi 748198, sem comprovação de aproveitamento útil da parcela executada.
10.2.2.2.	Nexo de causalidade: A ausência das providências necessárias à continuidade e conclusão de obra ou dos serviços pactuados objeto do Contrato de repasse 338.701-22/2010 resultou na impossibilidade de aproveitamento da parcela executada, e, consequentemente, em prejuízo ao erário correspondente ao valor integral repassado.
10.2.2.3.	Culpabilidade: É razoável afirmar que era possível ao responsável ter consciência da ilicitude do ato que praticou, dada sua condição de gestor dos recursos à época dos fatos. É razoável afirmar que era exigível do responsável conduta diversa daquela que ele adotou consideradas as circunstâncias que o cercavam. No caso, deveria ter dado continuidade e concluído as obras previstas no Contrato de repasse 338.701-22/2010, registro Siafi 748198. 
10.2.3.	Responsável: Luiz Vladeirton Oliveira de Queiroz Filho (CPF: XXX.051.203-XX) .
10.2.3.1.	Conduta: deixar de tomar as providências necessárias à conclusão de obra ou dos serviços pactuados objeto do Contrato de repasse 338.701-22/2010, registro Siafi 748198, restando imprestável a parcela executada, seja por ter ficado a obra inacabada, seja porque os serviços executados não foram suficientes para obter o atingimento dos objetivos acordados.
10.2.3.2.	Nexo de causalidade: A ausência das providências necessárias à conclusão de obra ou dos serviços pactuados objeto do Contrato de repasse 338.701-22/2010 resultou na impossibilidade de aproveitamento da parcela executada, e, consequentemente, em prejuízo ao erário correspondente ao valor integral repassado.
10.2.3.3.	Culpabilidade: É razoável afirmar que era possível ao responsável ter consciência da ilicitude do ato que praticou, dada sua condição de gestor dos recursos à época dos fatos. É razoável afirmar que era exigível do responsável conduta diversa daquela que ele adotou consideradas as circunstâncias que o cercavam. No caso, deveria ter tomado todas as providências necessárias à continuidade da execução do objeto do Contrato de repasse 338.701-22/2010, registro Siafi 748198. 
11.	Encaminhamento: citação.
12.	Em cumprimento ao pronunciamento da unidade (peça 45) , foi efetuada citação dos responsáveis, nos moldes adiante:
a)	 Luiz Vladeirton Oliveira de Queiroz Filho - promovida a citação do responsável, conforme delineado adiante:
	Comunicação: Ofício 20511/2020 - Seproc (peça 50) 
Data da Expedição: 13/5/2020
Data da Ciência: 18/5/2020 (peça 51) 
Nome Recebedor: Reginaldo Pinheiro da Silva
Observação: Ofício enviado para o endereço do responsável, conforme pesquisa na base de dados no sistema da Receita Federal, custodiada pelo TCU.
Fim do prazo para a defesa: 2/6/2020
	
	Comunicação: Ofício 20512/2020 - Seproc (peça 48) 
Data da Expedição: 13/5/2020
Data da Ciência: não houve (Outros) 
Observação: Ofício enviado para o endereço do responsável, conforme pesquisa na base de dados no sistema do TSE, custodiada pelo TCU.
	
b)	 Jose Hilson de Paiva - promovida a citação do responsável, conforme delineado adiante:
	Comunicação: Ofício 20510/2020 - Seproc (peça 49) 
Data da Expedição: 13/5/2020
Data da Ciência: 29/9/2020 (peça 57) 
Nome Recebedor: Jose Hilson de Paiva
Observação: Ofício enviado para o endereço do responsável, conforme pesquisa na base de dados no sistema da Receita Federal, custodiada pelo TCU.
Fim do prazo para a defesa: 14/10/2020
	
	Comunicação: Ofício 46330/2020 - Seproc (peça 53) 
Data da Expedição: 22/9/2020
Data da Ciência: 6/10/2020 (peça 58) 
Nome Recebedor: Carlos Alberto de Paiva
Observação: Ofício enviado para o endereço do responsável, conforme pesquisa na base de dados no sistema da Receita Federal, custodiada pelo TCU (peça 52) .
Fim do prazo para a defesa: 21/10/2020
	
	Comunicação: Ofício 46331/2020 - Seproc (peça 54) 
Data da Expedição: 22/9/2020
Data da Ciência: 6/10/2020 (peça 60) 
Nome Recebedor: Carlos Alberto de Paiva
Observação: Ofício enviado para o endereço do responsável, conforme pesquisa na base de dados no sistema do TSE, custodiada pelo TCU (peça 52) .
Fim do prazo para a defesa: 21/10/2020
	
	Comunicação: Ofício 46332/2020 - Seproc (peça 55) 
Data da Expedição: 22/9/2020
Data da Ciência: não houve (Mudou-se) (peça 61) 
Observação: Ofício enviado para o endereço do responsável, conforme pesquisa na base de dados no sistema da Receita Federal, custodiada pelo TCU (peça 52) .
	
	Comunicação: Ofício 46333/2020 - Seproc (peça 56) 
Data da Expedição: 22/9/2020
Data da Ciência: 6/10/2020 (peça 59) 
Nome Recebedor: Carlos Alberto de Paiva
Observação: Ofício enviado para o endereço do responsável, conforme pesquisa na base de dados no sistema da Receita Federal, custodiada pelo TCU (peça 52) .
Fim do prazo para a defesa: 21/10/2020
	
13.	Conforme Despacho de Conclusão das Comunicações Processuais (peça 82) , as providências inerentes às comunicações processuais foram concluídas. 
14.	Transcorrido o prazo regimental, os responsáveis Luiz Vladeirton Oliveira de Queiroz Filho e Jose Hilson de Paiva permaneceram silentes, devendo ser considerados revéis, nos termos do art. 12, § 3º, da Lei 8.443/1992.
15.	Na instrução à peça 63 foi proposto considerar revéis os responsáveis Luiz Vladeirton Oliveira de Queiroz Filho (CPF: XXX.051.203-XX) e Jose Hilson de Paiva (CPF: XXX.130.307-XX) , para todos os efeitos, dando-se prosseguimento ao processo, bem com julgar irregulares suas contas, condenando-os em débito e sujeitando-os à multa prevista no art. 57 da Lei 8.443/1992.
16.	A proposta contou com a anuência dos titulares da D4 e Secex-TCE (peças 64-65) , e com o Parecer do Ministério Público de Contas (peça 66) .
17.	Em seu despacho à peça 66, o Exmo. Ministro-Relator Augusto Sherman assim considerou:
2. Analisados os elementos dos autos, entendo remanescerem algumas dúvidas, com as devidas vênias às conclusões contidas nas duas instruções dessa unidade técnica e no parecer do MP/TCU, as quais exponho a seguir:
	A - o custo da obra objeto do contrato de repasse sob análise foi estimado em R$ 805 mil; dos quais R$ 780 mil em recursos federais; dos quais foram repassados à PM de Uruburetama - MA, em duas parcelas em 11/09/2012 e 03/01/2013, a quantia de R$ 121.103,30 (peça 35) . Tal valor corresponde a 15,5% do total a ser transferido, mesmo percentual da execução física atestada por fiscalização in loco realizada pela CEF em 28/11/2012 (peça 22) . Não obstante, o desbloqueio de tais recursos na conta do convênio só ocorreu em 26/07/2013 (peça 30) , oito meses após ter sido atestada a conclusão de obras em valor correspondente, permitindo o pagamento à empresa executante em 31/10/2013 (peça 27) , 11 meses após ela ter concluído a parcela de obra correspondente. Aparentemente, é de se entender, a partir desses dados, que o órgão repassador e/ou a CEF deram causa à interrupção temporária da obra entre dezembro de 2012 e julho de 2013, uma vez que, ante a ausência de desbloqueio dos recursos e a impossibilidade de utilizá-los, o município não teria como continuar a obra.  
	B - o prazo de vigência do contrato de repasse foi aditivado quatro vezes, todas assinadas pelo Sr. Luiz Vladeirton como gestor municipal, a última das quais estendeu o prazo para até 23/02/2015 (peça 14) . A primeira instrução dessa unidade técnica (peça 43) aponta não existirem restrições de qualquer ordem relativamente à execução física e financeira dessa primeira parcela (itens 17.1.1.11 e 17.1.1.12 da instrução) . Mesmo tendo sido atestada a execução físico/financeira integral e adequada da primeira parcela liberada, e mesmo estando o contrato vigente por mais dois anos após a conclusão da etapa (e um ano e meio após o desbloqueio dos recursos) , não há nos autos qualquer notícia de liberação de uma segunda parcela ou, por outro lado, de qualquer razão para que não tenha sido liberada (e a ausência de inclusão de uma segunda parcela de recursos na TCE parece atestar que efetivamente não ocorreu) . Aparentemente, a ausência de liberação das parcelas seguintes dos recursos federais necessários à execução da obra, especialmente após o desbloqueio intempestivo da primeira parcela, que já teria dado causa à interrupção temporária, deu causa à interrupção definitiva da obra ainda em estágio não funcional, não havendo como exigir que o município tivesse continuado sua execução apenas com recursos próprios. 
	C - o prazo de vigência do contrato foi ainda prorrogado mais três vezes, ex-ofício, sem participação da prefeitura municipal agora já sob gestão do prefeito sucessor, José Hilson, para até 31/12/2017 (peça 14) , dando a entender que ainda existiriam possibilidades de continuidade de execução do convênio, sem que, entretanto, qualquer parcela adicional de recursos tenha sido liberada. Em paralelo, foram expedidas notificações para o Sr. Vladeirton em 13/08/2014 (peça 4) e em 16/06/2015 (peça 5) , e para o Sr. Jose Hilson em 11/04/2017 (peça 7) , todas exigindo explicações para a interrupção da execução da obra, a sua continuidade ou a restituição dos recursos recebidos, sob pena de abertura imediata de TCE, dando a entender que o contrato corria sério risco de ser interrompido. Aparentemente, existe um descompasso, ou até mesmo contradição, entre essas ocorrências: as notificações dando ensejo à interrupção do contrato e, ainda que questionável, à instauração da presente TCE e as prorrogações ex-ofício dando ensejo, em sentido diverso, à expectativa de continuidade do contrato e de que recursos ainda poderiam ser liberados.
	D - a última notificação, dirigida ao Sr. José Hilson, deu ensejo à apresentação de esclarecimentos (peça 9) , por meio dos quais noticiou que havia tomado providências legais (encaminhamento de notícia criminal ao MPF) no sentido de proteger o erário municipal. Aparentemente, tal gestor não deveria ter sido sequer notificado, uma vez que não geriu recursos repassados ao abrigo do contrato enfoque e nem era obrigado a prestar contas da primeira parcela repassada, integralmente utilizada na gestão anterior e cuja aplicação já havia sido integralmente aprovada. De qualquer forma, seus esclarecimentos foram suficientes para que o registro de inadimplência do município fosse suspenso (peças 29 e 33) mas, contraditoriamente, não para que o gestor fosse isentado da responsabilidade pela continuidade da obra, pela restituição dos recursos relativos à parcela repassada e pelo dano tratado na presente TCE. 
3. Em vista disso, solicito a essa unidade técnica que diligencie ao órgão repassador e à CEF objetivando obter os esclarecimentos necessários à solução bem informada das questões retro suscitadas, especialmente em razão da possibilidade de existirem informações essenciais, por alguma razão não trazidas aos autos, que esclareçam as aparentes contradições e descompassos.  
4. Após recebidas eventuais respostas, solicito que seja elaborada nova instrução, a qual deverá transitar novamente pelo MP/TCU, para o obséquio de novo pronunciamento, antes de trazida ao conhecimento deste Relator.
18.	Em resposta à diligência determinada pelo Relator, a Caixa enviou o Ofício 0010/2021/DESEG, de 23/4/2021 (peça 79) , enquanto o Ministério do Turismo encaminhou o Ofício 651/2021/AECI, de 26/4/2021 (peça 80, p. 1) , cabendo destacar:
	Item
	Documento
	Localização (Peças) 

	1
	Ofício 0010/2021/DESEG, de 23/4/2021
	79

	2
	Ofício 651/2021/AECI, de 26/4/2021
	80, p. 1

	3
	Ofício 283/2021/GSNINFRA, de 26/4/2021
	80, p. 3

	4
	Extrato do Siafi/CAUC referente ao Município de Uruburetama, período de 2010 a 2013
	80, p. 12-14

	5
	Processo 0014810-02.2010.4.05.8100 na Justiça Federal - Seção Judiciária do Ceará
	80, p. 16-20

	6
	Ofício 265/17, de 1/12/2017, do Município de Uruburetama 
	80, p. 22.

ANÁLISE DOS PRESSUPOSTOS DE PROCEDIBILIDADE DA IN/TCU 71/2012
Avaliação de Viabilidade do Exercício do Contraditório e Ampla Defesa
19.	Verifica-se que não houve o transcurso de mais de dez anos desde o fato gerador sem que tenha havido a notificação dos responsáveis pela autoridade administrativa federal competente (art. 6º, inciso II, c/c art. 19 da IN/TCU 71/2012, modificada pela IN/TCU 76/2016) , uma vez que o fato gerador da irregularidade sancionada ocorreu em 26/7/2013, e os responsáveis foram notificados sobre a irregularidade pela autoridade administrativa competente conforme abaixo:
19.1.	Luiz Vladeirton Oliveira de Queiroz Filho, por meio do ofício acostado à peça 5, recebido em 2/7/2015, conforme AR (peça 6) .
19.2.	Jose Hilson de Paiva, por meio do ofício acostado à peça 7, recebido em 17/5/2017, conforme AR (peça 8) .
Valor de Constituição da TCE 	
20.	Verifica-se, ainda, que o valor atualizado do débito apurado (sem juros) em 1/1/2017 é de R$ 155.654,17, portanto superior ao limite mínimo de R$ 100.000,00, na forma estabelecida conforme os arts. 6º, inciso I, e 19 da IN/TCU 71/2012, modificada pela IN/TCU 76/2016. 
OUTROS PROCESSOS/DÉBITOS NOS SISTEMAS DO TCU COM OS MESMOS RESPONSÁVEIS
21.	Informa-se que não foi encontrado débito imputável aos responsáveis em outros processos no Tribunal.
22.	A tomada de contas especial está, assim, devidamente constituída e em condição de ser instruída.
EXAME TÉCNICO
23.	Apresentar-se-á, a seguir, para melhor explanação, os questionamentos apresentados pelo Relator, a resposta da Caixa e a análise para cada ponto.
Questionamento do Relator
24.	A - O custo da obra objeto do contrato de repasse sob análise foi estimado em R$ 805 mil; dos quais R$ 780 mil em recursos federais; dos quais foram repassados à PM de Uruburetama - MA, em duas parcelas em 11/09/2012 e 03/01/2013, a quantia de R$ 121.103,30 (peça 35) . Tal valor corresponde a 15,5% do total a ser transferido, mesmo percentual da execução física atestada por fiscalização in loco realizada pela CEF em 28/11/2012 (peça 22) . Não obstante, o desbloqueio de tais recursos na conta do convênio só ocorreu em 26/07/2013 (peça 30) , oito meses após ter sido atestada a conclusão de obras em valor correspondente, permitindo o pagamento à empresa executante em 31/10/2013 (peça 27) , 11 meses após ela ter concluído a parcela de obra correspondente. Aparentemente, é de se entender, a partir desses dados, que o órgão repassador e/ou a CEF deram causa à interrupção temporária da obra entre dezembro de 2012 e julho de 2013, uma vez que, ante a ausência de desbloqueio dos recursos e a impossibilidade de utilizá-los, o município não teria como continuar a obra
Resposta da Caixa
25.	Cabe esclarecer que o Contrato de Repasse foi firmado sob liminar em 31/12/2010, deferida no Processo nº 0014810-02.2010.4.05.8100. 
26.	A referida liminar autorizou a contratação, mas manteve a obrigatoriedade de adimplência do município para fins de recebimento e desbloqueio de recursos. Assim sendo, os desbloqueios dos valores somente poderiam ser autorizados pela CAIXA após a comprovação da regularidade fiscal do Município junto ao CAUC, cumprindo condicionante expressa nos itens 16 e 17 da liminar proferida. 
27.	Somente em 26/7/2013 o Município apresentou regularização de sua situação fiscal junto ao CAUC, conforme extrato em anexo, daí decorrendo o lapso temporal entre a vistoria realizada pela CAIXA e o desbloqueio dos recursos financeiros ao Tomador.
Análise
28.	De acordo com o Relatório de Acompanhamento de Engenharia (RAE) , datado de 28/11/2012 (peça 22) , as obras iniciaram em 27/12/2011, com a primeira medição realizada em 29/10/2012 no valor de R$ 125.127,49. Observa-se, entretanto, que até 26/7/2013 havia impedimento judicial para que a Caixa desbloqueasse o valor dos serviços que haviam sido medidos. A comprovação da regularidade fiscal era uma obrigação que cabia unicamente ao município, o qual levou aproximadamente um ano e sete meses para realizar após o início das obras. Dessa forma, foi o contratado quem deu causa ao atraso do desbloqueio dos recursos.
29.	Na instrução anterior, o auditor apresentou as seguintes ponderações:
67. Importa salientar, por outro lado, que de acordo com a Cláusula Quinta do contrato de repasse, as obras somente poderiam ser iniciadas com a autorização da Caixa (peça 13, p. 3) . Dessa forma, há contradição nas ações da Caixa, visto que se havia a pendência de regularização junto ao CAUC, não parece ter sido boa medida a autorização do início das obras em 27/12/2011, sem o atendimento às condicionantes previstas nos normativos que regiam o ajuste. 
68. Enfim, o expressivo atraso no repasse e no desbloqueio dos recursos realmente pode ter pesado decisivamente para o insucesso da empreitada, em prejuízo da continuidade dos trabalhos. Aliás, é provável que tal atraso tenha prejudicado, sobretudo, a empreiteira Castro & Barreto Serviços de Construções Ltda. que certamente se viu em dificuldades para honrar adequadamente os compromissos assumidos frente a funcionários e fornecedores, considerando que recebeu o pagamento em 31/10/2013 (peça 27) , apesar de ter executado a parcela de obra correspondente em 2011/2012 (item 65, retro) . 
30.	Pode-se até questionar se a autorização do início das obras antes de cumprida a pendência de comprovação da regularidade fiscal seria uma medida ideal do ponto de vista administrativo, por parte da Caixa, mas tal fato, por si só, não afastaria a responsabilidade do contratado, uma vez que celebrou o contrato de repasse tendo ciência dessa exigência. Além disso, consta nos autos os termos de homologação e adjudicação da Tomada de Preço realizada datado de 27/12/2011 (peça 20) , o que demonstra que a autorização do início das obras não foi um ato tomado de forma unilateral pela Caixa sem que o município estivesse realmente pronto para iniciar as obras, pois todo o processo licitatório já havia sido concluído.
31.	O intervalo de tempo de oito meses entre a medição e o pagamento da primeira parcela pode realmente ter prejudicado a empresa contratada e a ter levado a abandonar a obra, uma vez que sua obrigação é apenas contratual com o município, não tendo qualquer relação com a pendência existente no contrato de repasse da qual não era parte. Mas caso isso tivesse acontecido, caberia ao contratado comunicar o repassador de tal fato, realizar outra licitação ou comprovar a impossibilidade de retomar as obras. Ressalta-se, ainda que a preservação e conservação da parcela executada era dever do município. Mas não consta nos autos qualquer evidência de que haveria uma impossibilidade técnica de se retomar as obras.
Questionamento do Relator
32.	B - O prazo de vigência do contrato de repasse foi aditivado quatro vezes, todas assinadas pelo Sr. Luiz Vladeirton como gestor municipal, a última das quais estendeu o prazo para até 23/02/2015 (peça 14) . A primeira instrução dessa unidade técnica (peça 43) aponta não existirem restrições de qualquer ordem relativamente à execução física e financeira dessa primeira parcela (itens 17.1.1.11 e 17.1.1.12 da instrução) . Mesmo tendo sido atestada a execução físico/financeira integral e adequada da primeira parcela liberada, e mesmo estando o contrato vigente por mais dois anos após a conclusão da etapa (e um ano e meio após o desbloqueio dos recursos) , não há nos autos qualquer notícia de liberação de uma segunda parcela ou, por outro lado, de qualquer razão para que não tenha sido liberada (e a ausência de inclusão de uma segunda parcela de recursos na TCE parece atestar que efetivamente não ocorreu) . Aparentemente, a ausência de liberação das parcelas seguintes dos recursos federais necessários à execução da obra, especialmente após o desbloqueio intempestivo da primeira parcela, que já teria dado causa à interrupção temporária, deu causa à interrupção definitiva da obra ainda em estágio não funcional, não havendo como exigir que o município tivesse continuado sua execução apenas com recursos próprios.
Resposta da Caixa
33.	Segundo a sistemática de acompanhamento da execução do objeto, para liberação de recursos, faz-se necessário boletim de medição que ateste a evolução da execução do projeto, comprovação da aplicação dos recursos da última parcela liberada por meio da apresentação da documentação de prestação de contas parcial e regularidade do CAUC. Situações estas expressas nas Cláusulas Terceira e Sexta do Contrato de repasse. 
34.	No caso específico, após a liberação da primeira parcela, o Município de Uruburetama não apresentou novo Boletim de medição, nem regularidade do CAUC, tampouco a comprovação de aplicação de recursos/ prestação de contas parcial da parcela liberada. Isto posto, constata-se que não estavam cumpridos os requisitos 
35.	Dessa forma, não foi a ausência de liberações que deu causa à paralisação definitiva da obra, ao contrário, foram, a) o não cumprimento do cronograma físico-financeiro da obra, b) a não apresentação de novos Boletins de Medição dando conta do avanço da obra, c) e a não apresentação da prestação de contas da parcela anteriormente desbloqueada, por parte da Prefeitura. Esses foram os elementos que deram causa à interrupção das liberações por parte do Ministério. À CAIXA restou o cumprimento dos dispositivos contratuais, bem como as condicionantes da Liminar concedida à época da contratação
Análise
36.	A resposta da Caixa deixa claro que, de acordo com a sistemática do contrato de repasse, só seriam desbloqueadas novas parcelas quando o contratado apresentasse um novo boletim de medição, o que não ocorreu. Logo, não foi o atraso no desbloqueio de novas parcelas que ocasionou a paralisação das obras, e sim a paralisação das obras que ocasionou o não desbloqueio de novas parcelas. Repise-se que, caso o atraso no desbloqueio da primeira parcela, ocasionado pela não comprovação da regularidade fiscal por parte do município, tivesse levado a empresa contatada a abandonar as obras, caberia ao contratado comunicar o repassador de tal fato, realizar outra licitação ou comprovar a impossibilidade de retomar as obras. Mas não consta nos autos qualquer documentação nesse sentido.
Questionamento do Relator
37.	C - o prazo de vigência do contrato foi ainda prorrogado mais três vezes, ex-ofício, sem participação da prefeitura municipal agora já sob gestão do prefeito sucessor, José Hilson, para até 31/12/2017 (peça 14) , dando a entender que ainda existiriam possibilidades de continuidade de execução do convênio, sem que, entretanto, qualquer parcela adicional de recursos tenha sido liberada. Em paralelo, foram expedidas notificações para o Sr. Vladeirton em 13/08/2014 (peça 4) e em 16/06/2015 (peça 5) , e para o Sr. Jose Hilson em 11/04/2017 (peça 7) , todas exigindo explicações para a interrupção da execução da obra, a sua continuidade ou a restituição dos recursos recebidos, sob pena de abertura imediata de TCE, dando a entender que o contrato corria sério risco de ser interrompido. Aparentemente, existe um descompasso, ou até mesmo contradição, entre essas ocorrências: as notificações dando ensejo à interrupção do contrato e, ainda que questionável, à instauração da presente TCE e as prorrogações ex-ofício dando ensejo, em sentido diverso, à expectativa de continuidade do contrato e de que recursos ainda poderiam ser liberados.
Resposta da Caixa
38.	De fato houve prorrogações a pedido da Prefeitura ou por ato Ex-Oficio, de responsabilidade da equipe operacional da CAIXA, essas últimas pelo entendimento vigente à época de que se deveria manter o contrato ativo enquanto não se esgotasse a possibilidade de regularização, ou enquanto perdurasse a tramitação da a Tomada de Contas, mesmo à revelia de solicitação expressa do representante legal do Município, nos termos da Instrução Normativa STN 01/97, art. 38, § 3º: 
Art. 38. Será instaurada a competente Tomada de Contas Especial, visando a apuração dos fatos, identificação dos responsáveis e quantificação do dano, pelos órgãos encarregados da contabilidade analítica do concedente, por solicitação do respectivo ordenador de despesas ou, na sua omissão, por determinação do Controle Interno ou TCU, quando: 
 (...) 
§ 3º Enquanto perdurar a tramitação da Tomada de Contas Especial, na forma da legislação específica, a vigência do convênio a que a TCE se referir deve ser mantida ativa, de ofício, pelo concedente. 
39.	Observa-se, também, que a Instrução Normativa TCU 71/2012, de 28/11/2012, disciplinava que, antes da instauração da Tomada de Contas Especial, era necessário esgotar as medidas administrativas para caracterização ou elisão do dano, sendo que, neste último caso, o instrumento necessitaria estar vigente para permitir a sua continuidade: 
Art. 3º Diante da omissão no dever de prestar contas, da não comprovação da aplicação de recursos repassados pela União mediante convênio, contrato de repasse, ou instrumento congênere, da ocorrência de desfalque, alcance, desvio ou desaparecimento de dinheiro, bens ou valores públicos, ou da prática de ato ilegal, ilegítimo ou antieconômico de que resulte dano ao Erário, a autoridade competente deve imediatamente, antes da instauração da tomada de contas especial, adotar medidas administrativas para caracterização ou elisão do dano, observados os princípios norteadores dos processos administrativos. 
Art. 4º Esgotadas as medidas administrativas de que trata o art. 3º desta Instrução Normativa sem a elisão do dano, a autoridade competente deve providenciar a imediata instauração de tomada de contas especial, mediante a autuação de processo específico, observado o disposto nesta norma. 
40.	Em todos os períodos de vigência anteriores à instauração da Tomada de Contas caberia ao titular da prefeitura, seja qual fosse, em cada respectivo mandato, adotar providências de toda ordem, no sentido de restabelecer o andamento normal das obras, ou solicitar seu encerramento por funcionalidade, se fosse o caso, ou mesmo, de providenciar a devolução dos recursos utilizados até ali ao Ministério Gestor, corrigidos na forma da Lei. Dessa forma entendemos não haver "descompasso, ou até mesmo contradição" entre as prorrogações e as notificações enviadas com o intuito de que fossem tomadas providências, posto que a instauração de Tomada de Contas se constitui de medida extrema.
Análise
41.	Entende-se que os esclarecimentos apresentados pela Caixa são suficientes para elucidar o questionamento apresentado pelo Relator.
Questionamento do Relator
42.	D - A última notificação, dirigida ao Sr. José Hilson, deu ensejo à apresentação de esclarecimentos (peça 9) , por meio dos quais noticiou que havia tomado providências legais (encaminhamento de notícia criminal ao MPF) no sentido de proteger o erário municipal. Aparentemente, tal gestor não deveria ter sido sequer notificado, uma vez que não geriu recursos repassados ao abrigo do contrato enfoque e nem era obrigado a prestar contas da primeira parcela repassada, integralmente utilizada na gestão anterior e cuja aplicação já havia sido integralmente aprovada. De qualquer forma, seus esclarecimentos foram suficientes para que o registro de inadimplência do município fosse suspenso (peças 29 e 33) mas, contraditoriamente, não para que o gestor fosse isentado da responsabilidade pela continuidade da obra, pela restituição dos recursos relativos à parcela repassada e pelo dano tratado na presente TCE.
Resposta da Caixa
43.	Em relação à notificação do Sr. José Hilson, segundo entendimento da CAIXA, compete ao gestor sucessor prestar contas dos recursos recebidos por seu antecessor, conforme orientação da Súmula TCU 230: 
Compete ao prefeito sucessor apresentar as contas referentes aos recursos federais recebidos por seu antecessor, quando este não o tiver feito ou, na impossibilidade de fazêlo, adotar as medidas legais visando ao resguardo do patrimônio público com a instauração da competente Tomada de Contas Especial, sob pena de co-responsabilidade. 
44.	No mesmo sentido disciplina a Lei 10.522/2002, com a redação dada pela Lei 12.810/2013, em seu art. 26-A, § 7º: 
Art. 26-A. O órgão ou entidade que receber recursos para execução de convênios, contratos de repasse e termos de parcerias na forma estabelecida pela legislação federal estará sujeito a prestar contas da sua boa e regular aplicação, observando-se o disposto nos §§ 1o a 10 deste artigo. 
 (...) 
§ 7º Cabe ao prefeito e ao governador sucessores prestarem contas dos recursos provenientes de convênios, contratos de repasse e termos de parcerias firmados pelos seus antecessores. 
45.	Neste sentido, apontamos que o Senhor José Hilson também enviou o Ofício nº 265/17 à CAIXA, datado de 01/12/2017, após um ano à frente da Prefeitura de Uruburetama, manifestando interesse na extensão da vigência contratual da operação 0337801-22, para assim proceder à retomada das obras, o que de fato não ocorreu. 
46.	Isto posto, a remissão ao Sr. José Hilson foi no sentido de demonstrar todos os responsáveis no decurso da vigência contratual.
Análise
47.	Observa-se que o prefeito sucessor Sr. José Hilson encaminhou em 4/8/2017 o Ofício 237/17 comunicando à Caixa notícia criminal apresentada ao MPF (peça 9) . Posteriormente, em 1/12/2017, encaminhou o Ofício nº 265/17 à CAIXA, manifestando interesse na extensão da vigência contratual da operação 0337801-22 (o ofício não consta nos autos, mas é mencionado na peça 79, p. 4) . Não há notícias se tal ofício teve resposta por parte da Caixa. O termo de rescisão do contrato de repasse foi assinado de forma unilateral pela Caixa em 18/6/2018 (peça 15) .
48.	Considerando que o prefeito sucessor Sr. José Hilson não geriu recursos, que tomou posse em 1/1/2017, três anos e meio após o desbloqueio da primeira parcela e que tomou as providências previstas na Súmula 230, entende-se que sua responsabilidade deve ser afastada, conforme as considerações do Relator.
49.	Considerando que os responsáveis Luiz Vladeirton Oliveira de Queiroz Filho e Jose Hilson de Paiva não se manifestaram nos autos, devem ser considerados revéis, nos termos do art. 12, § 3º, da Lei 8.443/1992, devendo as contas do primeiro serem julgadas irregulares, condenando-o ao débito apurado e aplicando-lhe a multa prevista no art. 57 da Lei 8.443/1992, enquanto que o segundo deve ser excluído do rol de responsáveis.
Prescrição da Pretensão Punitiva
50.	Vale ressaltar que a pretensão punitiva do TCU, conforme Acórdão 1441/2016-TCU-Plenário, Relator Min. Benjamin Zymler, que uniformizou a jurisprudência acerca dessa questão, subordina-se ao prazo geral de prescrição indicado no art. 205 do Código Civil, que é de dez anos, contado da data de ocorrência da irregularidade sancionada, nos termos do art. 189 do Código Civil, sendo este prazo interrompido pelo ato que ordenar a citação, a audiência ou a oitiva dos responsáveis.
51.	No caso em exame, não ocorreu a prescrição, uma vez que a irregularidade sancionada ocorreu em 26/7/2013, e o ato de ordenação da citação ocorreu em 6/5/2020.
PROPOSTA DE ENCAMINHAMENTO
52.	Diante do exposto, submetemos os autos à consideração superior, propondo:
a)	 Considerar revéis os responsáveis Luiz Vladeirton Oliveira de Queiroz Filho (CPF: XXX.051.203-XX) e Jose Hilson de Paiva (CPF: XXX.130.307-XX) , para todos os efeitos, dando-se prosseguimento ao processo, com fulcro no art. 12, § 3º, da Lei 8.443/1992; 
b)	Excluir da relação processual o Sr. Jose Hilson de Paiva (CPF: XXX.130.307-XX) ;
c)	Julgar irregulares, nos termos dos arts. 1º, inciso I, 16, inciso III, alíneas b e c, da Lei 8.443/1992, c/c os arts. 19 e 23, inciso III, da mesma Lei, as contas do responsável Luiz Vladeirton Oliveira de Queiroz Filho (CPF: XXX.051.203-XX) condenando-o ao pagamento da importância a seguir especificada, atualizada monetariamente e acrescida dos juros de mora, calculada a partir da data discriminada até a data da efetiva quitação do débito, fixando-lhe o prazo de quinze dias, para que comprovem, perante o Tribunal, o recolhimento da referida quantia aos cofres do Tesouro Nacional, nos termos do art. 23, inciso III, alínea "a", da citada lei, c/c o art. 214, inciso III, alínea "a", do Regimento Interno do TCU.  
	Débito relacionado ao responsável Luiz Vladeirton Oliveira de Queiroz Filho (CPF: XXX.051.203-XX) :
	Data de ocorrência
	Valor histórico (R$) 

	26/7/2013
	121.103,38

d)	Aplicar ao responsável Luiz Vladeirton Oliveira de Queiroz Filho (CPF: XXX.051.203-XX) a multa prevista no art. 57 da Lei 8.443/1992 c/c o art. 267 do Regimento Interno do TCU, fixando-lhe o prazo de quinze dias, a contar da notificação, para que comprove, perante o Tribunal (art. 214, III, alínea "a", do Regimento Interno do TCU) , o recolhimento da dívida aos cofres do Tesouro Nacional, atualizada monetariamente desde a data do acórdão que vier a ser proferido por este Tribunal até a data do efetivo recolhimento, se paga após o vencimento, na forma da legislação em vigor;
e)	Autorizar, desde logo, a cobrança judicial das dívidas, caso não atendidas as notificações, na forma do disposto no art. 28, inciso II, da Lei 8.443/1992;
f)	 Autorizar também, desde logo, se requerido, com fundamento no art. 26, da Lei 8.443, de 1992, c/c o art. 217, §§ 1º e 2º do Regimento Interno do TCU, o parcelamento da (s) dívida (s) em até 36 parcelas, incidindo, sobre cada parcela, corrigida monetariamente, os correspondentes acréscimos legais, fixando-lhe o prazo de quinze dias, a contar do recebimento da notificação, para comprovar, perante o Tribunal, o recolhimento da primeira parcela, e de trinta dias, a contar da parcela anterior, para comprovar os recolhimentos das demais parcelas, devendo incidir, sobre cada valor mensal, atualizado monetariamente, os juros de mora devidos, no caso do débito, na forma prevista na legislação em vigor, alertando os responsáveis de que a falta de comprovação do recolhimento de qualquer parcela importará o vencimento antecipado do saldo devedor, nos termos do § 2º do art. 217 do Regimento Interno deste Tribunal; 
g)	 Enviar cópia do Acórdão a ser prolatado à Procuradoria da República no Estado do Ceará, nos termos do § 3º do art. 16 da Lei 8.443/1992, c/c o § 7º do art. 209 do Regimento Interno do TCU, para adoção das medidas cabíveis; e
h)	 Enviar cópia do Acórdão que vier a ser proferido ao Caixa Econômica Federal e aos responsáveis, para ciência;
i)	 Informar à Procuradoria da República no Estado do Ceará, a Caixa Econômica Federal e aos responsáveis que a presente deliberação, acompanhada do Relatório e do Voto que a fundamenta, está disponível para a consulta no endereço www.tcu.gov.br/acordaos, além de esclarecer que, caso requerido, o TCU poderá fornecer sem custos as correspondentes cópias, de forma impressa; e
j)	 Informar à Procuradoria da República no Estado do Ceará que, nos termos do parágrafo único do art. 62 da Resolução TCU 259/2014, os procuradores e membros do Ministério Público credenciados nesta Corte podem acessar os presentes autos de forma eletrônica e automática, ressalvados apenas os casos de eventuais peças classificadas como sigilosas, as quais requerem solicitação formal."
2.	O MP/TCU, representado pelo Procurador Marinus Eduardo De Vries Marsico, manifesta-se, em parecer à peça 86, de acordo com a proposta da unidade técnica.
	É o relatório.

não consta.

Procurador Marinus Eduardo De Vries Marsico.

TOMADA DE CONTAS ESPECIAL. CONTRATO DE REPASSE. PARALISAÇÃO DA EXECUÇÃO DO OBJETO. RESCISÃO DO CONTRATO DE REPASSE. NÃO APROVEITAMENTO DA PARCELA EXECUTADA. CITAÇÃO. REVELIA. CONTAS IRREGULARES. DÉBITO. MULTA.

Trata-se de tomada de contas especial instaurada pela Caixa Econômica Federal (CAIXA) em desfavor dos ex-prefeitos de Uruburetama/CE, Luiz Vladeirton Oliveira de Queiroz Filho e José Hilson de Paiva, em razão da não comprovação da regular aplicação dos recursos do Contrato de Repasse 338.701-22 (Siafi 748198) celebrado com o Ministério do Turismo, tendo por objeto a revitalização com ampliação da Rua José Lopes Cabral, por meio de pavimentação e drenagem.
2.	O contrato de repasse foi firmado no valor total de R$ 805.918,37, sendo R$ 780.000,00 à conta do concedente e R$ 25.918,37 referentes à contrapartida do contratado. Foi efetivamente liberado o valor de R$ 121.992,00 em recursos federais (peça 31) . A vigência do ajuste ocorreu no período de 31/12/2010 a 18/6/2018.
3.	Após o desbloqueio pela CAIXA da parcela de recursos no valor de R$ 121.992,00 em recursos federais, correspondente à primeira medição das obras executadas, houve a paralisação da execução do objeto do contrato de repasse. Apesar das sucessivas prorrogações da vigência do ajuste, não houve providências dos gestores municipais para dar continuidade à execução do objeto contratual, o que, ao final, levou à rescisão do ajuste pela CAIXA em 18/6/2018 (peça 15) .
4.	Ante essa situação, a CAIXA instaurou a presente tomada de contas especial, imputando-se aos responsáveis débito no valor da parcela liberada (R$ 121.992,00) , em razão da constatação de que a parcela executada da obra não apresentou funcionalidade (peça 1) .
5.	Vindo o processo a este Tribunal, foi promovida a citação dos responsáveis em seus endereços constantes das bases de dados custodiadas pelo TCU. Apesar de as comunicações processuais terem sido recebidas, transcorrido o prazo estipulado na citação, não houve a apresentação de alegações de defesa, tampouco foi recolhido o valor do débito imputado aos responsáveis. Dessa forma, nos termos do art. 12, § 3º, da Lei 8.443/1992, foram considerados revéis, dando-se prosseguimento ao processo.
6.	Ante esse fato, a Secex-TCE, por meio da instrução de mérito à peça 63, propôs julgar irregulares as presentes contas, imputando-se débito no valor apurado aos responsáveis, além de aplicar-lhes a multa prevista no art. 57 da Lei 8.443/1992. O Ministério Público junto ao TCU avalizou a proposta da unidade técnica.
7.	Por meio do despacho à peça 68 restituí o processo à unidade técnica para que fosse realizada diligência ao órgão repassador e à CAIXA objetivando obter esclarecimentos acerca das questões elencadas naquele despacho, em especial sobre quem teria dado causa à interrupção das obras, sobre as razões das sucessivas prorrogações da vigência do ajuste, e sobre a responsabilização do prefeito sucessor.
8.	Obtidas as respostas às diligências, a Secex-TCE elaborou novo pronunciamento de mérito, transcrito no relatório integrante desta deliberação. Nessa assentada, esclarecidas as questões por mim suscitadas no despacho à peça 68, a unidade técnica propõe afastar a responsabilização do prefeito sucessor, julgando irregulares as contas do gestor anterior, imputando-lhe o débito apurado e a apenação com multa. O MPTCU mais uma vez concordou com o encaminhamento alvitrado. 
9.	Acolho o encaminhamento proposto pela unidade técnica, cuja análise adoto como parte das minhas razões de decidir.
10.	Uma vez que restou esclarecido pela CAIXA que a paralisação da liberação de recursos pela interveniente teve como causa o fato de o gestor do contrato de repasse não ter apresentado novas medições da obra para pagamento após o desbloqueio relativo à primeira parcela, resta claro que foi a paralisação da obra, de responsabilidade exclusiva de seu gestor, que impediu novos desbloqueios de recursos. Cabia ao então gestor ter adotado as devidas providências para dar continuidade às obras, inclusive com a realização de nova licitação, caso a empresa originalmente contratada tivesse abandonado a execução em razão do atraso no pagamento da primeira medição, devido ao atraso na liberação da primeira parcela de recursos. Aliás, esse atraso na liberação de recursos por parte da CAIXA ocorreu por culpa exclusiva do gestor, ao atrasar a comprovação da regularidade fiscal do município, condição necessária para o desbloqueio dos recursos.
11.	Portanto, fica evidente que a paralisação da obra decorreu de culpa exclusiva do gestor municipal signatário do ajuste. Por sua vez, a não adoção de providências visando à retomada do empreendimento levou à rescisão do contrato de repasse, e ao consequente não aproveitamento da parcela executada.
12.	Tendo o mencionado responsável sido revel em relação à citação promovida por este Tribunal, deixou passar essa oportunidade de trazer aos autos elementos de prova que justificassem a sua conduta. Assim, deve responder pelo prejuízo ao erário apurado.
13.	Quanto ao prefeito sucessor, mostra-se acertado o afastamento de sua responsabilidade em relação ao dano objeto desta TCE, uma vez que não geriu os recursos liberados, além de ter adotado as providências previstas na Súmula-TCU 230, ao apresentar ao Ministério Público Federal notícia criminal em face do prefeito antecessor (peça 9) .
14.		Verifico que a Secex-TCE analisou a possível incidência da prescrição da pretensão punitiva no presente caso com base no entendimento vigente à época de sua manifestação quanto à imprescritibilidade da pretensão de ressarcimento e prescrição da pretensão punitiva nos termos do Acórdão 1441/2016-TCU-Plenário. Todavia, estando o processo em meu Gabinete aguardando julgamento, sobreveio a aprovação, pelo Tribunal, da Resolução-TCU 344, de 11/10/2022, que regulamenta, no âmbito do TCU, a prescrição para o exercício das pretensões punitiva e de ressarcimento. A mencionada norma estabelece que a prescrição nos processos de controle externo em curso no Tribunal de Contas da União, exceto os de apreciação, para fins de registro, da legalidade dos atos de admissão de pessoal ou de concessão de aposentadorias, reformas e pensões, observará o disposto na Lei 9.873/1999.
15.	Não incide no presente caso, entretanto, a prescrição das pretensões punitiva e ressarcitória, conforme regramento da Resolução-TCU 344/2022. Na análise a seguir, os dispositivos mencionados referem-se a essa norma.
16.	O termo inicial para a contagem do prazo prescricional, conforme disposto no art. 4º, inciso I, é a data final em que a prestação de contas final deveria ter sido apresentada, no caso, 18/8/2018, ou seja, sessenta dias após o término da vigência do ajuste, que ocorreu em 18/6/2018. Por sua vez, a interrupção da prescrição, nos termos do art. 5º, inciso II, ocorreu com emissão do Relatório do Tomador de Contas Especial em 28/11/2018 (peça 35) .
17.	Não se verifica, a partir dessa data de interrupção da prescrição, a incidência da prescrição intercorrente prevista no art. 8º, tendo em vista a ocorrência dos seguintes eventos mais relevantes para efeito de andamento processual, não tendo transcorrido mais de três anos entre eventos consecutivos até o presente julgamento:
	a) parecer do Dirigente de Controle Interno, em 17/02/2020 (peça 39) ;
	b) aprovação da instrução inicial da Secex-TCE, que determinou a citação dos responsáveis, em 06/05/2020 (peça 45) ;
	c) despacho do relator determinando a realização de diligências, em 11/02/2021 (peça 68) ;
	d) aprovação da instrução de mérito da Secex-TCE, em 19/08/2021 (peça 85) ;
	e) parecer do Ministério Público junto ao TCU, em 14/09/2021 (peça 86) .
18.	Por fim, deixo de acolher a proposta de se autorizar, desde já, o parcelamento da dívida por entender que essa autorização depende de solicitação expressa por parte do devedor.
19.	Nos termos do art. 16, § 3º, da LO/TCU c/c o § 7º do art. 209 do RI/TCU, deve ser enviada cópia da deliberação proferida nestes autos à Procuradoria da República no Estado do Ceará para o ajuizamento das ações que considere cabíveis.
	Ante o exposto, manifesto-me por que o Tribunal aprove o acórdão que ora submeto à apreciação deste Colegiado.
TCU, Sala das Sessões, em 7 de fevereiro de 2023.
AUGUSTO SHERMAN CAVALCANTI 
Relator